臺灣臺南地方法院民事裁定
110年度消債更字第92號 
聲  請  人
即  債務人  郭秋景
代  理  人  林志雄律師（法扶律師）
上列聲請人依消費者債務清理條例聲請更生，本院裁定如下：
    主  文
聲請人郭秋景自民國一一０年六月二十一日下午五時起開始更生
程序，並命司法事務官進行本件更生程序。
    理  由
一、按債務人不能清償債務或有不能清償之虞，且無擔保或無優
    先權之債務總額未逾新臺幣（下同）12,000,000元者，於法
    院裁定開始清算程序或宣告破產前，得向法院聲請更生；債
    務人對於金融機構負債務者，在聲請更生或清算前，應向最
    大債權金融機構請求協商債務清償方案，或向其住、居所地
    之法院或鄉、鎮、市、區調解委員會聲請債務清理之調解；
    協商或調解成立者，債務人不得聲請更生或清算，但因不可
    歸責於己之事由，致履行有困難者，不在此限；法院開始更
    生程序之裁定，應載明其年、月、日、時，並即時發生效力
    ；法院裁定開始更生或清算程序後，得命司法事務官進行更
    生或清算程序；必要時，得選任律師、會計師或其他適當之
    自然人或法人一人為監督人或管理人，消費者債務清理條例
    （下稱消債條例）第3條、第42條第1項、第151條第1項、第
    7項、第45條第1項、第16條第1項分別定有明文。
二、聲請意旨略以：聲請人積欠無擔保或無優先權之債務總額約
    為4,836,824元，為清理債務，依消債條例第151條規定，於
    民國110年3月間與最大債權金融機構台北富邦商業銀行股份
    有限公司（下稱台北富邦銀行）進行前置調解，台北富邦銀
    行提供分180期、週年利率0%、每期（月）償還24,282元之
    還款方案，惟聲請人擔任臨時工，平均月薪為15,000元，扣
    除每月生活必要費用13,000元後，已無力負擔任何還款方案
    ，致調解不成立。又聲請人無擔保或無優先權之債務未逾12
    ,000,000元，復未經法院裁定開始清算程序或宣告破產，亦
    無依消債條例或破產法之規定而受刑之宣告之情。為此，爰
    依消債條例規定聲請准依更生程序清理債務等語。
三、經查：
  ㈠聲請人為一般消費者，並未從事營業，現積欠無擔保或無優
    先權之債務總額約為4,836,824元，未逾12,000,000元，聲
    請人於110年3月間向本院聲請與最大債權金融機構台北富邦
    銀行間債務清理之調解，惟調解並未成立等情，有聲請人提
    出之全國財產稅總歸戶財產查詢清單、107、108年度綜合所
    得稅各類所得資料清單、本院臺南簡易庭調解不成立證明書
    、財團法人金融聯合徵信中心之當事人綜合信用報告、債權
    人清冊及戶籍謄本為證（見調字卷第31頁至第41頁，本院卷
    第29頁、第69頁至第79頁、第87頁）。從而，聲請人主張其
    為一般消費者，無擔保或無優先權之債務總額未逾12,000,0
    00元，且於提起本件更生聲請前，業已踐行前置調解程序而
    調解不成立等情，應堪認定。
  ㈡聲請人主張其為臨時工，平均月薪為15,000元，並無領取政
    府補助等語，有聲請人提出之受僱證明與本院依職權查調之
    臺南市政府社會局110年5月6日南市社助字第1100579092號
    函附卷可稽（見本院卷第37頁、第81頁)，此外，查無其他
    證據資料證明聲請人尚有其主張收入以外之所得，是認聲請
    人每月收入應為15,000元，並以此金額作為償債能力之計算
    基礎。
  ㈢按債務人必要生活費用，以最近1年衛生福利部或直轄市政府
    所公告當地區每人每月最低生活費1.2倍定之，消債條例第6
    4條之2第1項定有明文。而以最近1年衛生福利部所公告之臺
    南市每人每月最低生活費13,304元之1.2倍計算之，即為15,
    965元（元以下四捨五入），故聲請人自陳每月生活必要費
    用13,000元，應為可採。
  ㈣聲請人稱其曾於110年3月間與最大債權金融機構台北富邦銀
    行進行前置調解，台北富邦銀行提供分180期、週年利率0%
    、每期（月）償還24,282元之還款方案，非聲請人所能負擔
    ，致調解不成立等語，有本院臺南簡易庭調解不成立證明書
    附卷可查（見本院卷第29頁），且經本院依職權調閱本院11
    0年度南司消債調字第46號卷宗核閱屬實。則以聲請人每月
    收入15,000元，扣除每月必要生活費用13,000元後，僅餘2,
    000元【計算式：15,000元－13,000元＝2,000元】，實不足清
    償上開還款方案。又聲請人所有門牌號碼高雄市○○區○○路0
    段000號未保存登記建物為公同共有，課稅現值為123,000元
    ，以聲請人持分比例25000/100000計算，現值為30,750元等
    情，有聲請人提出之全國財產稅總歸戶財產查詢清單、高雄
    市稅捐稽徵處房屋稅籍證明書存卷可佐（見本院卷第35頁、
    第85頁），足見上開房屋價值不高，尚不足清償聲請人積欠
    之債務。依此，聲請人陳稱其收入無法負擔全部債務，應堪
    採信。
四、綜上所述，聲請人係一般消費者，積欠之無擔保或無優先權
    債務在12,000,000元以下，亦曾踐行前置調解程序而調解不
    成立，且綜合聲請人之收入財產及必要生活支出之情形，確
    有不能清償債務之虞之情形。此外，聲請人未經法院裁定開
    始清算程序或宣告破產，亦無依消債條例或破產法之規定而
    受刑之宣告之情，有本院民事紀錄科查詢表、臺灣高等法院
    被告前案紀錄表在卷可考（見本院卷第45頁至第49頁），復
    查無消債條例第6條第3項、第8條或第46條各款所定駁回更
    生聲請之事由存在，自有藉助更生制度調整其與債權人間之
    權利義務關係，重建其經濟生活之必要。從而，聲請人聲請
    更生，於法應屬有據，爰裁定如主文所示。
中    華    民    國   110    年    6     月   21     日
                  消債法庭  法  官    王鍾湄
上開裁定正本係照原本作成。
本裁定不得抗告。
本裁定已於民國110年6月21日下午5時公告。
中    華    民    國   110    年    6     月   21     日
                                書記官  曾怡嘉